臺灣高等法院臺南分院刑事判決　　　　　　九十三年度上更(一)字第九三號　賢股
　　　上　訴　人
　　　即　被　告　乙　○　○
　　　選任辯護人　陳　文　忠　律師
右上訴人因違反廢棄物清理法案件，不服臺灣臺南地方法院八十九年度訴字第一二七
四號中華民國九十年四月十日第一審判決（起訴案號：臺灣臺南地方法院檢察署八十
九年度偵字第八六四八號、九五四七號、一○一九六號），提起上訴，判決後由最高
法院第一次發回更審，本院判決如左：
      主      文
原判決關於乙○○部分撤銷。
乙○○無許可證經營廢棄物清除、處理為常業，處有期徒刑參年。
      事      實
一、乙○○明知其並未領有經主管機關所核發清除、處理廢棄物之許可證，竟自民國
    （下同）八十九年五月一日起，至濎瀧企業有限公司設於台南市○○路一六五巷
    五二弄二三號一樓之營業所，以每月新台幣（以下同）八萬元之報酬，承攬清除
    、處理濎瀧公司位於高雄縣湖內鄉○○村○○路○段三九號該公司高雄廠之事業
    廢棄物，乙○○並以此為常業。嗣於八十九年六月十四日二十三時許，乙○○駕
    駛拼裝三輪車（無號牌），載運濎瀧公司之事業廢棄物傾倒在不知情之甲○○所
    有之台南縣歸仁鄉大潭村大芩四八之一號土地時，為警查獲，乙○○則趁隙逃逸
    ，經警循線於同年月十五日十六時查獲。
二、案經台南縣警察局歸仁分局報請及臺灣臺南地方法院檢察署檢察官自動檢舉偵查
    起訴。
      理      由
一、訊據上訴人即被告乙○○於本院更(一)審時矢口否認有上開犯行，並辯稱「伊是受
    僱清濎瀧公司理垃圾的，並不是承攬業務」云云，惟查：
  (一)被告乙○○對於右揭犯行已於警訊、偵查、原審及本院上訴審時均坦承不諱，並
    經同案被告丙○○及王智超（其二人均經原審判處有期徒刑一年，均緩刑二年確
    定在案）供述明確，且與證人即濎瀧公司廠長洪育生及被傾倒廢棄物之地主甲○
    ○於警訊證述之情節相符，並有照片十一幀在卷可稽。
  (二)雖被告乙○○辯稱「伊是受僱清濎瀧公司理垃圾的，並不是承攬業務」云云，惟
    據當時濎瀧公司之副總經理即濎瀧公司處理位於高雄縣湖內鄉○○村○○路○段
    三九號濎瀧公司高雄廠事業廢棄物之決策人員丙○○（現為濎瀧公司負責人兼副
    總經理）於本院交互詰問時證稱如下：
    問：（本院受命法官問）乙○○在八十九年五月一日起替濎瀧公司清理廢棄物，
        到底是你們公司僱請他在你們公司當職員或是他向你們公司承包清理廢棄物
    答：是承包的。
    問：每個月有沒有固定的價錢？
    答：我記得好像是八萬元。
    問：為何乙○○會扣勞保費？
    答：他是寄保的，所以勞保費全部都是乙○○負擔，如果是僱用的話我們公司要
        負擔百分之六十，員工要負擔百分之四十，但是乙○○的勞保費是寄保所以
        勞保費都是他自己全部付，我們公司沒有替他負擔百分之六十。
    問：乙○○上次說他本身在外面有健保何必要將勞保寄保在你們公司？
    答：當初他寄保時健保會跟著過來，但保費都是由他自己負擔。
    問：他在清理廢棄物時是否用他車子或是你們公司的車子？
    答：都是用他的車子在載送。
    問：（審判長問）既然是八萬元為何乙○○在玉山銀行的帳戶記錄八十九年六月
        十五日薪資是七萬八千零三十三元、八十九年七月十五日薪資是七萬四千五
        百三十三元？（提示）
    答：這部分因為是每個月五日轉帳給他，連同員工的薪資一起轉的，當初用薪資
        是他沒有開發票給我，那我們必須要申報所謂的費用，不是八萬元整數是因
        為扣除他自己勞健保的費用，這些公司有帳目可以調查。
    問：既然是承包不是僱用的，你們公司為何出具員工薪資的扣繳憑單給乙○○？
        （提示）
    答：他不是公司行號他沒有開發票給我，我們在想這個費用要怎麼報，他的金額
        比較大他一年下來可要將近百萬元，為了要繳稅才用這種方式申報。
    問：你剛才說是承包的不是僱用的，為何你在偵訊時說是僱用的？（提示筆錄並
        告以要旨）。
    答：應該是當時問時大家沒有強烈把所謂承包、僱用這種狀況拆開，我們當初的
        承包你看一個月一般員工的薪水須要到八萬元嗎，我們是僱用他進來承包這
        個業務沒有錯也可以這樣講。
    問：一般員工一個月薪水是多少？
    答：一般員工薪水大約是二萬元出頭。
    問：（辯護人問）你們公司有沒有像乙○○一樣給他承包也給他報薪資的情形？
    答：有。但後來像薪資所得太高會造成承包商要繳很多稅，我們會請承包商成立
        公司，所謂的廠內外包。
    問：那假如發生問題時你們就是否認他們是公司員工，不然承攬發生法律問題你
        們又不訂立承攬契約，如何去規範這些責任？
    答：當初是乙○○來承攬大家都有講清楚，我們濎瀧公司很清楚，我也很清楚垃
        圾不能隨便傾倒，但是我不知道清理廢棄物要有執照，那時乙○○來承包時
        我們也有跟他講的很清楚一定要把垃圾載到掩埋場或是焚化鑪這樣子大家都
        沒有問題，那時大家都不知道清理廢棄物要有執照才會發生這種事情。
    由上開丙○○之證述以觀，雖然濎瀧公司在被告乙○○所領之八萬元中扣除勞保
    費，惟係因被告乙○○寄保所致，而且保費全部由被告乙○○自行負擔，而丙○
    ○對於被告乙○○確係伊公司之承包商等情證述甚在卷，本院經核與事實相符，
    則丙○○之證詞，堪以採信，是本件被告乙○○應係向濎瀧公司承包，而非僱用
    。
  (三)又一般公司聘請之工人，薪水通常僅係二、三萬元左右，不可能如被告乙○○每
    月之薪水高達八萬元，此種薪水階級在規模不大之濎瀧公司，就算總經理之薪水
    亦無如此高薪，若被告乙○○僅係公司僱用之工人，依該公司所僱用一般工人之
    薪水亦僅有二、三萬元左右，何有在規模不大公司之普通工人薪水有高達八萬元
    之鉅，又濎瀧公司不僅由被告乙○○承包，其價格為八萬元，尚有其他六人承包
    ，價格分別有七萬餘元、十萬餘元、十二萬餘元、十五萬餘元、二十四萬餘元，
    並有濎瀧公司所提出濎瀧公司八十九年一月～六月其他六人承包之價格總表影本
    附卷足稽，更足證被告乙○○係與其他承包人相同，係屬濎瀧公司之承包商，而
    非僱用之工人，被告乙○○之所以如此辯解，純係為了卸責，因而被告乙○○所
    辯伊當時係濎瀧公司之僱用工人，顯不符常情，不足採信。
  (四)又依一般公司承包與僱用工人之職務明顯有不同，公司之工作若係由他人承包，
    則僅係做固定之工作，運輸工具由承包自行負責，傾倒之廢棄物亦由承包商自行
    決定，反之若係公司僱用之工人在公司工作，運輸工具則由公司負責，傾倒廢棄
    物之地點亦由公司指定，本件傾倒廢棄物之運輸車輛係被告乙○○所有，濎瀧公
    司對於被告乙○○傾倒廢棄物之地點亦無過問，完全由被告乙○○自理，更足證
    被告乙○○係向濎瀧公司承包傾倒廢棄物，而非受濎瀧公司之僱用工人。被告帶
    同到庭之證人鍾旭裕雖到庭證稱：當天曾聽聞被告朋友（被告稱係王文甫）說有
    一家公司（被告稱係濎瀧公司）要『僱用』載運垃圾工人，被告問我要不要做，
    我認為載運垃圾較髒且必須勞力，我沒有答應，然其復證稱：被告沒有當場答應
    ，當時沒有說價錢等語，然被告既未答應，亦未談及載運工具何人負責及價錢如
    何，復非濎瀧公司人員出面接洽，尚非有利於被告之證明。
  (五)此外，被告乙○○供稱伊並無固定工作，所以才以每月八萬元之報酬幫濎瀧公司
    清運垃圾等語。被告乙○○於本件查獲之前，既無固定工作，濎瀧公司以每月八
    萬元之報酬，由其承攬清運垃圾，此八萬元之報酬適足為被告乙○○賴以生活之
    資，足認被告乙○○顯以此為常業。
  (六)綜上所述，被告乙○○事證明確，其所辯純係飾卸之詞，不足採信，犯行洵堪認
    定。
二、又被告乙○○行為後，廢棄物清理法已於九十年十月二十四日修正公布，將其原
    第二十二條第三項之規定，移至第四十六條第二項，其法定刑罰金部分，亦由原
    定「得併科三百萬元以下罰金」，修正為「得併科新台幣九百萬元以下罰金」，
    ，且將該條項原定「無許可證經營廢棄物清除、處理為常業者」，修正為「無許
    可文件，以經營廢棄物清除、處理為常業者」，比較新舊法結果，以修正前廢棄
    物清理法第二十二條第三項對被告乙○○較為有利，自應適用修正前廢棄物清理
    法第二十二條第三項之規定論處，併此明。
三、核被告乙○○無許可證經營廢棄物清除、處理為常業，所為係犯修正前廢棄物清
    理法第二十二條第三項之罪。原審予以論罪科刑，並量處有期徒刑參年，固非無
    見。惟查：被告乙○○行為後，廢棄物清理法已於九十年十月二十四日修正公布
    ，並就該罪已有部分之修正，原審九十年四月十日判決時未及新舊法之比較適用
    ，即有未洽。被告上訴意旨猶執前詞，否認犯罪，雖不足採，惟原判決既有可議
    ，自應由本院將原判決關於被告乙○○部分撤銷改判。爰審酌被告素行、犯罪之
    動機、目的、手段、所生危害及犯後態度等一切情狀，量處如主文第二項所示之
    刑。
據上論斷，應依刑事訴訟法第三百六十九條第一項前段、第三百六十四條、第二百九
十九條第一項前段，修正前廢棄物清理法第二十二條第三項，刑法第十一條前段、第
二條第一項但書，判決如主文。
本案經檢察官李傳來到庭執行職務。
中    華    民    國      九十三      年      五      月      五        日
                                  臺灣高等法院臺南分院刑事第五庭
                                      審判長法官  楊    明    章
                                            法官  戴    勝    利
                                        法官  顏    基    典
右正本證明與原本無異。
如不服本判決，應於判決送達後十日內向本院提出上訴狀，其未敘述理由者並應於提
出上訴狀後十日內向本院補提理由書（應附繕本)。
                                      法院書記官  呂    嘉    文
中    華    民    國      九十三      年      五      月      六        日
附錄法條：
修正前廢棄物清理法第二十二條第三項：
無許可證經營廢棄物清除、處理為常業者，處三年以上十年以下有期徒刑，得併科三
百萬元以下罰金。
